臺灣高雄地方法院刑事判決　　　　　　　99年度訴字第1832號
公　訴　人　臺灣高雄地方法院檢察署檢察官
被　　　告　廖文榮
　　　　　　侯君武
共　　　同　　　　　　4樓
指定辯護人　本院公設辯護人陳信凱
上列被告因強盜等案件，經檢察官提起公訴（99年度偵字第
27233 號），本院判決如下：
    主  文
廖文榮共同犯攜帶兇器竊盜罪，累犯，處有期徒刑捌月。又共同
犯攜帶兇器毀越門扇強盜罪，累犯，處有期徒刑捌年陸月。又共
同犯非法由自動付款設備取財罪，累犯，處有期徒刑伍月。應執
行有期徒刑玖年肆月。
侯君武共同犯攜帶兇器竊盜罪，處有期徒刑柒月。又共同犯攜帶
兇器毀越門扇強盜罪，處有期徒刑捌年貳月。又共同犯非法由自
動付款設備取財罪，處有期徒刑肆月。應執行有期徒刑捌年拾月
。
    事  實
一、廖文榮前於民國85年間因違反麻醉藥品管制條例案件，分別
    經臺灣屏東地方法院85年度訴字第225 號判決有期徒刑4 月
    確定，及臺灣高等法院高雄分院85年度上訴字第1288號判決
    有期徒刑3 年確定，嗣經臺灣高等法院高雄分院85年度聲字
    第345 號裁定應執行有期徒刑3 年2 月確定，於88年2 月11
    日縮短刑期假釋出監付保護管束；復於假釋期間內因犯竊盜
    案件，經本院91年度易字第1224號判決有期徒刑4 月，因犯
    搶奪案件，經本院91年度訴字第2254號判決有期徒刑2 年4
    月，嗣上開2 罪經本院97年度聲減字第2139號裁定減刑及定
    應執行刑為有期徒刑2 年5 月確定，上開假釋並經撤銷，與
    殘刑接續執行，於96年4 月14日假釋付保護管束，96年12月
    9 日保護管束期滿執行完畢。廖文榮仍不知警惕，與侯君武
    共同意圖為自己不法之所有：(一)基於攜帶兇器竊盜之犯意聯
    絡，於99年4 月24日4 時許，共乘車號5928－ZQ號自小客車
    至高雄市○○區○○街35號前，由侯君武攜帶其所有客觀上
    足對人之生命、身體安全構成威脅可供兇器使用之螺絲起子
    1 把，以螺絲起子破壞電門鎖（毀損部分未據告訴）、起動
    電門之方式，竊取黃昭郁所有之車號YC－5291號自小貨車得
    手。(二)基於攜帶兇器毀越門扇強盜取財之犯意聯絡，於99年
    4 月24日日出後6 時許，由侯君武駕駛上開竊得之自小貨車
    搭載廖文榮至吳長居位於高雄市○○區○○街25號住處，侯
    君武持其所有客觀上足可供兇器使用之拔釘器1  把，撬壞1
    樓大門落地窗門鎖，與廖文榮共同至3 樓房間，趁吳長居睡
    覺之際，以房間內之枕頭巾矇住其雙眼，以小毛巾塞住其嘴
    巴，由廖文榮以電源線綑綁其雙手，侯君武持客觀上足對人
    之生命、身體安全構成威脅可供兇器使用之氣體動力式手槍
    （充填CO2 ）槍托毆打吳長居額頭數次，以此強暴方式致使
    其不能抗拒後，再強盜其門號0000000000號及不詳門號手機
    共2 支、現金新臺幣（下同）1 萬元、鑽戒、戒指、手錶等
    各1 只、ＤＶ攝影機1 部、錄音筆1 支、信用卡1 張、現金
    卡1 張、提款卡2 張、小筆電、液晶螢幕各1 臺等財物，並
    逼問其提款卡密碼得逞後，再取走吳長居置於茶几上之自小
    客車鑰匙。(三)基於以不正方法由自動付款設備取得他人之物
    之犯意聯絡，侯君武於99年4 月24日上午7 時許，駕駛吳長
    居所有之車號ZI－2889號自小客車搭載廖文榮至高雄縣鳳山
    市○○○路340 號大眾銀行，以吳長居之第一銀行金融卡（
    帳號：00000000000 號）插入該銀行之自動櫃員機，輸入吳
    長居告知之提款卡密碼，使自動提款機辨識系統誤認其為真
    正持卡人，而以此不正方法由該自動付款設備接續提領吳長
    居上開帳戶內存款共2 萬元後，將吳長居所有之上開自小客
    車棄置於高雄市○○區○○村○○路山坡，由不知情之吳明
    鴻駕駛車號5681－LC號自小客車前往接應，所得贓物則丟棄
    於高雄市小港區大坪頂山區及中山高速公路永康路段之戰備
    跑道沿線等處。嗣經吳長居報警循線查獲。
二、案經高雄市政府警察局三民第一分局、高雄市政府警察局、
    內政部警政署刑事警察局移送臺灣高雄地方法院檢察署檢察
    官偵查起訴。
    理  由
一、證據能力部分
    按被告以外之人於審判外之言詞或書面陳述，除法律有規定
    者外，不得作為證據；又被告以外之人於審判外之陳述，雖
    不符刑事訴訟法第159 條之1 至第159 條之4 之規定，而經
    當事人於審判程式同意作為證據，法院審酌該言詞陳述或書
    面陳述作成時之情況，認為適當者，亦得為證據；當事人、
    代理人或辯護人於法院調查證據時，知有該法第159 條第1
    項不得為證據之情形，而未於言詞辯論終結前聲明異議者，
    視為有前項之同意，刑事訴訟法第159 條第1 項、第159 條
    之5 分別定有明文。本判決所引用之各項證據資料，其屬於
    被告以外之人於審判外之陳述者，均據被告廖文榮、侯君武
    及其等辯護人、檢察官於本院審理中同意作為證據（本院審
    訴卷第40頁背面），本院審酌該等證據作成時之情況，亦無
    不當取供等情形，認為以之作為本案之證據亦屬適當，核諸
    上開說明，應有證據能力。
二、認定事實所憑證據
    訊據被告廖文榮、侯君武對前揭犯行均坦承不諱，核與證人
    即被害人黃昭郁於警詢之證述（警卷第36-37 頁），證人即
    被害人吳長居、證人吳明鴻、潘僑緯於警詢、偵訊之證述相
    符（警卷第18-20 、22-23 、30-35 頁、偵一卷第96-97 、
    119 、122-123 頁），並有同意搜索切結書、高雄市政府警
    察局三民第一分局搜索筆錄暨扣押筆錄、扣押物品目錄表（
    警卷第54-58 、65-68 頁）、扣押物品照片（警卷第282 、
    290 頁、偵二卷第50頁）、99年4 月25日、99年6 月16日贓
    贓物認領保管單（警卷第75、76頁）、高雄市政府警察局車
    輛協尋電腦輸入單（警卷第81、84頁）、高雄市政府警察局
    車輛尋獲電腦輸入單（警卷第82、85頁）、ZI-2889 號自小
    客車之車籍查詢基本資料詳細畫面（警卷第83頁）、YC-529
    1 號自小貨車之車籍查詢基本資料詳細畫面（警卷第86頁）
    、高雄市政府警察局三民第一分局偵辦0424專案全案過程擷
    取畫面一覽表（警卷第270-274 、284-289 頁）、大眾銀行
    提款機監視器畫面翻拍照片（警卷第274-275 頁）、吳長居
    遭強盜案現場圖（警卷第211-213 頁）、現場照片（警卷第
    213-237 頁）、YC-5291 號自小客貨車、ZI-2889 號自小客
    車車輛採證現場照片（警卷第239-253 、255-269 頁）、臺
    灣高雄地方法院檢察署99年偵字第21491 號檢察官不起訴處
    分書（偵一卷第125 頁）、0000000000、0000000000門號之
    通聯調閱查詢單（警卷第94頁）、家樂福電信股份有限公司
    99年5 月15日函暨附件0000000000用戶基本資料（警卷第95
    -96 頁）、通聯紀錄（警卷第151-162 頁）、威寶電信門號
    0000000000雙向通聯資料查詢、通聯紀錄（警卷第100、163
    -168頁）、中央氣象局99年4 月高雄地區日出時刻表（本院
    訴字卷第35頁）在卷可稽，足認被告2 人之自白與事實相符
    ，應堪採信。本件事證明確，被告2 人前揭犯行均堪認定，
    應依法論科。
三、論罪科刑
  (一)本件被告2 人行為後，刑法第321 條第1 項於100 年1 月26
    日修正公布，並於同年月28日施行。按行為後法律有變更者
    ，適用行為時之法律，但行為後之法律有利於行為人者，適
    用最有利於行為人之法律，刑法第2 條第1 項定有明文。查
    修正前刑法第321 條第1 項規定：「犯竊盜罪而有左列情形
    之一者，處6 月以上、5 年以下有期徒刑：一於夜間侵入住
    宅或有人居住之建築物、船艦或隱匿其內而犯之者。二毀越
    門扇、牆垣或其他安全設備而犯之者。三攜帶兇器而犯之者
    。四結夥三人以上而犯之者。五乘火災、水災或其他災害之
    際而犯之者。六在車站或埠頭而犯之者」；修正後刑法第
    321  條第1 項規定：「犯竊盜罪而有下列情形之一者，處6
    月以上、5 年以下有期徒刑，得併科新臺幣10萬元以下罰金
    ：一侵入住宅或有人居住之建築物、船艦或隱匿其內而犯之
    者。二毀越門扇、牆垣或其他安全設備而犯之者。三攜帶兇
    器而犯之者。四結夥三人以上而犯之者。五乘火災、水災或
    其他災害之際而犯之者。六在車站、埠頭、航空站或其他供
    水、陸、空公眾運輸之舟、車、航空機內而犯之者」。經比
    較新舊法之規定，新法增加「得併科罰金」之規定外，並刪
    除原第1 款「於夜間」之要件，且就第6 款增加「航空站、
    其他供水、陸、空公眾運輸之舟、車、航空機內」之要件，
    核均屬加重刑罰或擴大加重竊盜適用範圍之修正，是修正後
    刑法第321 條第1 項之規定並未有利於行為人，而應適用修
    正前刑法第321 條第1 項之規定
  (二)按刑法第321 條第1 項第3 款之攜帶兇器竊盜罪，係以行為
    人攜帶兇器竊盜為其加重條件，此所謂兇器，其種類並無限
    制，凡客觀上足對人之生命、身體安全構成威脅，具有危險
    性之兇器均屬之，且只需行竊時攜帶此種具有危險性之兇器
    為已足，並不以攜帶之初有行兇之意圖為必要（最高法院62
    年臺上字第2489號、79年臺上字第5253號判例意旨參照）。
    本件被告2 人破壞電門鎖以竊取上開自小貨車之螺絲起子、
    撬開門鎖以強盜之拔釘器、氣體動力式手槍雖均未扣案，然
    既足以破壞自小貨車門鎖、大門落地窗門鎖、充填CO2 發射
    ，顯係具相當程度危險性之器具，自均屬足以危害他人生命
    、身體安全之兇器無訛。又按所謂「夜間」，係指日出前，
    日沒後，刑事訴訟法第100 條之3 第3 項定有明文，本件被
    告2 人為前揭強盜犯行之99年4 月24日高雄地區之日出時間
    為5 時32分，有該日高雄地區日出日沒時刻表在卷可稽（本
    院訴字卷第35頁），被告2 人於日出後之6 時許侵入被害人
    吳長居住處強盜，自未構成夜間侵入住宅強盜。
  (三)核被告廖文榮、侯君武所為，均係犯修正前刑法第321 條第
    1 項第3 款之攜帶兇器竊盜罪、刑法第330 條第1 項之攜帶
    兇器毀越門扇強盜罪（犯強盜罪而有修正前刑法第321 條第
    1 項第2 款、第3 款之情形，起訴書漏未論列被告2 人毀越
    門扇強盜之加重要件，應予補充），及刑法第339 條之2 之
    非法由自動付款設備取財罪。被告2 人就上開3 罪，均有犯
    意聯絡及行為分擔，應論以共同正犯。被告2 人所犯上開各
    罪，均犯意各別，行為互殊，均應分論併罰。又被告廖文榮
    有事實欄所載犯罪科刑紀錄，有臺灣高等法院被告前案紀錄
    表在卷可參，其受徒刑執行完畢後，5 年以內故意再犯本件
    有期徒刑以上之各罪，均為累犯，均依刑法第47條第1 項規
    定，加重其刑。
  (四)爰審酌被告2 人均值青壯之年，竟為圖謀不法所得，而攜帶
    兇器毀越門扇強盜，造成被害人吳長居財產損失及精神驚嚇
    ，嚴重影響被害人財產安全及社會治安，惡性重大，並任意
    竊取他人財物，價值觀念偏差，不思以正途賺取財物，恣意
    以不正方法詐取錢財，行為實不足取，惟念及被告2 人犯後
    均坦承犯行，態度尚可，及被告2 人之素行、知識程度、生
    活情形等一切情狀，分別量處如主文所示之刑，並均定其應
    執行刑。
  (五)被告2 人前揭加重竊盜犯行所用之螺絲起子、加重強盜犯行
    所用之拔釘器雖為被告侯君武所有，然均未據扣案，且均已
    丟棄在大寮內坑村垃圾掩埋場，業據被告侯君武供承在卷（
    本院訴字卷第80頁），復無證據證明現尚存在，為免日後執
    行困難，爰均不為沒收之諭知。又被告2 人前揭加重強盜犯
    行所用之氣體動力式手槍，係向友人蘇劍平借用且已歸還，
    業據被告侯君武供承在卷（警卷第3 頁），既非違禁物亦非
    屬被告2 人所有，亦不為沒收諭知。另扣案物品（藍色牛仔
    褲1 件、黑色背包1 只、ZIKOM 廠牌手機1 支、SIM 卡2 張
    ）雖為被告2 人所有，然僅係其平日穿著衣物及生活用品，
    並非違禁物且非專供犯本件犯罪所用，與被告2 人前揭強盜
    犯行並無直接密切關連，亦均不為沒收之諭知。
據上論斷，應依刑事訴訟法第299 條第1 項前段，刑法第2 條第
1 項前段、第28條、第330 條第1 項、第339 條之2 、第47條第
1項 、第51條第5 款，修正前刑法第321  條第1 項第2 款、第3
款，刑法施行法第1 條之1 ，判決如主文。
本案經檢察官陳登燦到庭執行職務。
中    華    民    國   100    年    3     月    17    日
            刑事第十六庭  審判長法  官  曾逸誠
                                法  官  林柏壽
                                法  官  姚水文
以上正本證明與原本無異。
如不服本判決應於收受送達後10日內向本院提出上訴書狀，並應
敘述具體理由；如未敘述上訴理由者，應於上訴期間屆滿後20日
內向本院補提理由書（均須按他造當事人之人數附繕本）「切勿
逕送上級法院」。
中    華    民    國   100    年    3     月    18    日
                                書記官  蔡靜雯
100年1月28日修正施行前刑法第321條
犯竊盜罪而有左列情形之一者，處 6 月以上、 5 年以下有期徒
刑：
一、於夜間侵入住宅或有人居住之建築物、船艦或隱匿其內而犯
    之者。
二、毀越門扇、牆垣或其他安全設備而犯之者。
三、攜帶兇器而犯之者。
四、結夥三人以上而犯之者。
五、乘火災、水災或其他災害之際而犯之者。
六、在車站或埠頭而犯之者。
前項之未遂犯罰之。
刑法第330條
犯強盜罪而有第 321 條第 1 項各款情形之一者，處 7 年以上
有期徒刑。
前項之未遂犯罰之。
刑法第339 條之2
意圖為自己或第三人不法之所有，以不正方法由自動付款設備取
得他人之物者，處3 年以下有期徒刑、拘役或1 萬元以下罰金。
以前項方法得財產上不法之利益或使第三人得之者，亦同。